臺灣高等法院臺中分院刑事判決　　　　　　　　九十一年度上訴字第一五五八號
　　上　訴　人　臺灣臺中地方法院檢察署檢察官
　　被　　　告　甲○○
右上訴人因被告誣告案件，不服臺灣臺中地方法院九十一年度易緝字第四一三號中華
民國九十一年八月十九日第一審判決（起訴案號：臺灣臺中地方法院檢察署九十年度
偵字第一九一七八號）提起上訴，本院判決如左：
    主      文
原判決撤銷。
甲○○未指定犯人，而向該管公務員誣告犯罪，累犯，處拘役拾日，如易科罰金，
以佰元折算壹日。
    事      實
一、甲○○前因違反妨害兵役治罪條例案件，經臺灣臺中地方法院判處有期徒刑七月
    確定，於民國八十八年九月十七日縮短刑期執行完畢。緣李進勇於九十年六月間
    交付甲○○發票人乙○○、付款人第七商業銀行彰美分行、票載發票日九十年七
    月十五日、面額新臺幣（下同）三十萬元，支票號碼ＳＺ0000000號之支
    票乙紙，作為清償之用，甲○○旋於同年月某日，在臺中縣霧峰鄉○○街四○號
    ，轉交予黃壬癸抵償債務，並未遺失，竟於同年月二十八日上午某時許，電話告
    知不知情之票主乙○○，稱上開支票不慎遺失，委由李進勇於九十一年七月十六
    日以遺失為由，向第七商業銀行彰美分行申報支票遺失而辦理掛失止付，並填具
    遺失票據申請書，未指定犯人而請求臺中縣警察局霧峰分局員警協助調查侵占遺
    失物罪嫌而誣告犯罪。嗣該票經黃壬癸以其員工陳黃玉霞之帳號提示遭退票後始
    得悉上情。
二、案經臺灣臺中地方法院檢察署檢察官自動檢舉偵查起訴。
    理  由
一、訊據被告甲○○固坦認有於右揭時、地收受李進勇所簽發之上開支票乙紙，並將
    之轉交予黃壬癸用以抵償債務，且於九十年六月二十八日，向李進勇稱上開支票
    不慎遺失，委由李進勇於同年七月十六日，向第七商業銀行彰美分行辦理掛失止
    付等情，惟矢口否認有何誣告犯行。辯稱：伊於九十年六月中旬拿票給黃壬癸，
    六月二十七日去喝酒，二十八日伊找不到支票，以為不見了，所以請李進勇幫伊
    申報遺失，伊不是故意的，後來三十萬也有還給黃壬癸，伊真的忘記月中已經將
    票拿給別人云云。經查：
（一）被告於九十年六月間先自證人乙○○處取得上開支票，並轉交予證人黃壬癸以
      抵償債務，嗣於同月二十八日上午告知證人乙○○遺失該紙支票，請求代為申
      報遺失。證人乙○○隨即於同年七月十五日以該紙支票遺失為由，向臺灣彰化
      地方法院聲請公示催告，並於翌日即九十年七月十六日向第七商業銀行彰美分
      行辦理支票遺失掛失止付手續，證人黃壬癸屆期提示，因上開支票已辦理掛失
      止付手續而遭退票一節，除據被告供明在卷，核與證人乙○○、黃壬癸證述情
      節均相符合，並有上開支票、退票理由單、遺失票據申報書及掛失止付票據提
      示人資料查報表等件附卷可稽。
（二）被告於警、偵訊及本院調查時均供述交付上開支票予證人黃壬癸之時間與喝酒
      後委請證人李進勇辦理掛失止付者為同一日，亦即九十年六月二十八日，被告
      先後供述：「因我於九十年六月二十八日凌晨我到臺中市○○路○段六四之四
      號金錢豹喝酒後，因當時本身酒醉意識不清楚，有到霧峰鄉○○街四○號，因
      欠黃壬癸錢，而將該支票交給黃壬癸償還債務，後來酒後睡醒了忘了此事以為
      該支票放在身上在金錢豹喝酒時遺失了，才會通知票主李進勇去掛失止付。」
      、「我給了他（指黃壬癸）之後，同一天有去喝酒，第二天我就忘了有交給他
      。」、「（如何交票的？）那天晚上我喝酒完以後去他（指黃壬癸）家找他拿
      給他的。」「‧‧‧我是去金錢豹喝酒的那天拿給他的。」等語（見臺灣臺中
      地方法院檢察署九十年度偵字第一四二五四號偵查卷第十頁背面、偵字第一九
      一七八號偵查卷第九頁、本院卷十九、二十頁），核與證人李進勇證述被告係
      喝醉酒時將上開支票交付予黃壬癸等情相符，證人李進勇證述：「（該支票現
      在何處呢？）該支票現在我這裡。因為甲○○後來發現票並未遺失，是酒醉時
      有將支票交給他人，一時忘記，‧‧‧。」等語（見偵字第一四二五四偵查卷
      第八頁背面），是被告應係於九十年六月底至金錢豹酒店喝酒後，隨即將上開
      支票交予黃壬癸；惟被告既記得喝酒之時間、地點，卻忘記伊於該日有將三十
      萬元支票交與證人李進勇，顯悖乎情理，復參以被告於本院調查時供述：「（
      你如何去的？）我自己開車去的，黃壬癸住霧峰。」、「（你既然有辦法開車
      到霧峰拿票給他，你的意識應該很清楚？）我當天六、七分醉。」、「（當天
      你開車是專程拿票去給黃壬癸？）是的，順便回家。」、「（你酒醉後第二天
      還記得昨天的事情？）應該記得，除非很醉的時候才不記得。」等語（見本院
      卷第二十至二十二頁），被告既然可以獨自開車自臺中市區至需費時二十分鐘
      以上車程之臺中縣霧峰鄉，將上開支票親手交予黃壬癸，衡以常情，當時意識
      應甚清楚，被告於交付上開支票後，隨即委由證人李進勇辦理掛失止付，難謂
      其無誣告之主觀犯意。至證人黃壬癸就被告交付上開支票之時點所為之證詞前
      後不一，或稱九十年六月中旬，或稱六月中旬以後，或稱六月底云云，尚不得
      據以為被告有利之認定。被告辯稱係九十年六月中旬交付上開支票予黃壬癸一
      節，無足憑採。
（三）縱認被告所辯交付上開支票之時點為九十年六月中旬一節屬實，被告於同年月
      二十八日喝酒後，委由證人李進勇辦理掛失止付，距離被告交付上開支票之日
      期僅十餘日，且上開支票面額為三十萬元，數目不小，被告既欲用以抵償所欠
      債務，事關債務消滅與否，影響重大，衡情豈有經過短短時日即忘記之理，況
      豈可能因於六月二十八日喝酒即忘記六月中旬之事，被告辯稱於九十年六月中
    旬拿票給黃壬癸，六月二十八日去喝酒後以為票不見了，忘記有將票交給黃壬
      癸，才會去報遺失云云，顯係事後卸責之詞，不足採信。
（四）另證人黃壬癸雖於原審證述：該票退票後，聯絡被告，被告才說原來票在伊那
      裡等語，然此僅為被告個人對於證人所為之片面陳述，不得執此即謂被告全然
      不知上開支票之去處。至被告辯稱事後有將三十萬元返還黃壬癸，而換回上開
      支票一節，縱然屬實，亦為案發後處理問題，並不足為有利於被告之認定。
      綜上所述，本案事證明確，被告右揭誣告犯行至堪認定，應予依法論科。
二、被告甲○○明知前開支票係由李進勇所交付，被告再將之轉交予黃壬癸以清償債
    務，並未遺失，竟以遺失為由，委由不知情之李進勇辦理掛失止付，並填具遺失
    票據申請書，未指定犯人而誣告犯罪，核其所為，係犯刑法第一百七十一條第一
    項之未指定犯人誣告罪。又被告利用不知情之李進勇將上開支票申報遺失，並辦
    理掛失止付手續，為間接正犯。被告前因違反妨害兵役治罪條例案件，經臺灣臺
    中地方法院判處有期徒刑七月確定，於八十八年九月十七日縮短刑期執行完畢，
    此有臺灣高等法院被告全國前案紀錄表及法務部被告在監在押明細表可按，其受
    有期徒刑之執行完畢後，五年內再犯本件有期徒刑以上之罪，為累犯，應依刑法
    第四十七條規定加重其刑。原審以被告犯罪不能證明而為無罪之諭知，自有未洽
    ，檢察官上訴意旨指摘原審判決不當，為有理由，應由本院予以撤銷改判。爰審
    酌被告明知支票未遺失，竟委由不知情之發票人申報遺失並辦理掛失止付，使執
    票人屆期提示遭退票而受有未獲付款之損害，警察機關並因而發動無益之調查，
    實值非難，及其犯後猶飾詞卸責，否認犯行等一切情狀，量處如主文第二項所示
    之刑，並諭知易科罰金之折算標準。
據上論斷，應依刑事訴訟法第三百六十九條第一項前段、第三百六十四條、第二百九
十九條第一項前段，刑法第一百七十一條第一項、第四十七條、第四十一條第一項前
段，罰金罰鍰提高標準條例第一條前段、第二條，判決如主文。
本案經檢察官丙○○到庭執行職務。
中      華      民      國      九十一  年      十      月      三十    日
                                臺灣高等法院臺中分院刑事第五庭
                                      審判長法  官  袁  從  楨
                                            法  官  胡  森  田
                                        法  官  姚  勳  昌
右正本證明與原本無異。
不得上訴
                                            書記官  陳  如  慧
中      華      民      國      九十一  年      十      月      三十一  日
附錄：本案論罪科刑法條全文
刑法第一百七十一條第一項
未指定犯人，而向該管公務員誣告犯罪者，處一年以下有期徒刑、拘役或三百元以下
罰金。
                                                                        Ａ
